【裁判字號】    95,交聲,73
【裁判日期】    950220
【裁判案由】    違反道路交通管理處罰條例聲明異議
【裁判全文】
臺灣苗栗地方法院交通事件裁定          95年度交聲字第73號
原處分機關  交通部公路總局新竹區監理所苗栗監理站
異  議  人
即受處分人  甲○○
                           號.
代  理  人  陳瓊玉
上列受處分人因違反道路交通管理處罰條例案件，對於交通部公
路總局新竹區監理所苗栗監理站於95年1 月19日以竹監苗字第裁
54-E00000000-0號裁決處分（原舉發案號：新竹市警察局新市警
交字第E00000000號），聲明異議，本院裁定如下：
    主  文
原處分撤銷。
甲○○不罰。
    理  由
一、本件異議意旨略以：異議人即受處分人甲○○於舉發當日在
    校自習，有學校之輔導老師出具證明可憑；且其所有之機車
    係由異議人之母親陳瓊玉所使用，因以學生名義購買，便宜
    新台幣3000元，所以才會以異議人之名義登記，實際使用人
    為異議人之母親陳瓊玉，而且因當日自小客車進場保養，所
    以舉發當日陳瓊玉使用機車代步。又所有之機車係全新，並
    沒有出借他人使用，請警察提出當日騎機車者之特徵，或調
    閱違規地點之監視錄影帶以明何人違規，因此依法聲明異議
    等語。
二、按汽車駕駛人轉彎時，有下列情形之一者，處新臺幣6 百元
    以上1 千8 百元以下罰鍰：二、不依標誌、標線、號誌指示
    ；汽車駕駛人有上列各款所列條款之一者，除依原條款處罰
    鍰外，並予記點：一、有第48條情形之一者，記違規點數1
    點，道路交通管理處罰條例第48條第1 項第2 款、第63條第
    1 項第1 款固分別定有明文；又於94年11月26日下午4 時12
    分，車牌號碼F2U -288號重型機車，經駕駛而在新竹市○○
    路與中央路口，因未規定左段式左轉，經警舉發1 節，亦有
    新竹市警察局第二分局文華派出所竹市警交字第E00000000
    號「舉發違反道路交通管理事件通知單」1 紙附卷足稽；然
    依異議人之辯詞，則本件爭點應係當時違規遭舉發者是否確
    係異議人？
三、經查：
（一）觀乎前開「舉發違反道路交通管理事件通知單」，於駕駛
      人或行為人姓名欄係寫明「逕行舉發」，於「收受通知聯
      者簽章」欄係空白，因此本件執勤警員並沒有親眼目睹當
      日違規之駕駛人係異議人或其母親陳瓊玉。
（二）又異議人稱其舉發當日在校參加自習，有其提出之學校自
      修點名簿及學校出具之證明書各1 份在卷可憑，足見舉發
      當日異議人在校自習，不可能同時因在新竹市騎機車而有
      違規之行為；而異議人母親陳瓊玉之自小客車確實在保養
      中，亦有宏吉汽車企業出具之維修單據可證，顯見其母親
      確實有使用上開機車之可能性。
（三）再者舉發之警察賴奇逸於本院訊問時證稱：係兩名女性共
      騎上開機車違規等語屬實，有本院訊問筆錄可證。因舉發
      之警察賴奇逸雖未見到違規之駕駛人確實為何人，但是有
      見到係「女性共騎」，而其係執行公權力之公務人員，亦
      無證據足以證明其有偏頗異議人之嫌疑，在本院訊問所為
      之證言合理應堪採信為真實，足知當日違規之汽車駕駛人
      係「女性」，而異議人為「男性」，足以認定當日違規之
      駕駛人並非異議人。
四、按法院受理交通事件，準用刑事訴訟法之規定，道路交通管
    理處罰條例第89條前段定有明文。是最高法院76年台上字第
    4986號判例「認定犯罪事實所憑之證據，雖不以直接證據為
    限，間接證據亦包括在內。然而無論直接證據或間接證據，
    其得為訴訟上之證明者，須於通常一般之人均不致有所懷疑
    ，而得確信其為真實之程度者，始得據為有罪之認定。倘其
    證明尚未達到此一程度，而有合理之懷疑存在而無從使事實
    審法院得有罪之確信時，即應由法院為諭知被告無罪之判決
    」揭示刑事訴訟法上法院認定事實之最重要原則 (即認定被
    告有罪，就該有罪事實不能有任何之合理懷疑存在原則) ，
    於法院審理違反「道路交通管理處罰條例」案件時，亦有其
    適用。易言之，法院於審理違反「道路交通管理處罰條例」
    案件，當踐行完畢調查證據程序後，為事實之認定時，如就
    原處分機關所認定行為人之違規事實仍有合理懷疑而無法百
    分之百確信行為人確有該當於「道路交通管理處罰條例」各
    該處罰規定之構成要件事實時，此際即應依訴訟上之待證事
    實「倘有懷疑，則從被告之利益作解釋」之證據法則，作對
    受處分人有利之認定。綜上所述，違規當日之駕駛人為女性
    ，而無證據足以證明係異議人之母親，而異議人又為男性，
    顯非汽車駕駛人，因此異議人所辯其非違規者一情足以採信
    ；此外，復無充分之證據足證當日違規之駕駛人係異議人，
    或與異議人有任何關係，異議人亦無道路交通管理處罰條例
    第85條第3 項（本條例關於車輛駕駛人之處罰，如應歸責於
    車輛所有人者，處罰車輛所有人。）或違反道路交通管理事
    件統一裁罰基準及處理細則第24條（逕行舉發違反道路交通
    管理事件，經汽車所有人依通知單之應到案日期前到案，並
    告知違規駕駛人姓名、身分證統一編號及住址者，處罰機關
    應即另行通知違規駕駛人到案依法處理；逾應到案日期，處
    罰機關應依本條例第85條第3 項規定處罰該汽車所有人。）
    之可歸責事由之適用，而上開條例第48條第1 項第2 款係處
    罰「汽車駕駛人」，因此異議人並無確有前述違反道路交通
    管理處罰條例之行為，是原處分機關就此所為之裁決處分即
    有未洽。
五、從而，本件異議為有理由，原處分機關所為之本件裁決處分
    應予撤銷，並由本院自為裁定。
據上論斷，應依道路交通案件處理辦法第20條前段，裁定如主文
。
中    華    民    國    95    年    2     月    20    日
                  交通法庭      法  官  張珈禎
以上正本證明與原本無異
如不服本裁定應於送達後5日內向本院提出抗告狀
                                書記官  黃雅琦
中    華    民    國    95    年    2     月    20    日


司法院資訊處製作；財團法人民間司法改革基金會備份。
